【裁判字號】    98,易,1377
【裁判日期】    981225
【裁判案由】    竊盜
【裁判全文】
臺灣高雄地方法院刑事判決              98年度易字第1377號
公  訴  人  臺灣高雄地方法院檢察署檢察官
被      告  吳文森
上列被告因竊盜案件，經檢察官提起公訴（98年度偵字第34168
號），被告於本院準備程序進行中，就被訴事實為有罪之陳述，
經本院告知簡式審判程序意旨，並聽取公訴人及被告之意見後，
裁定改依簡式審判程序審理，判決如下：
    主  文
吳文森犯攜帶兇器竊盜罪，累犯，處有期徒刑柒月，扣案如附表
二編號1 所示之T 字板手壹支沒收。又犯如附表一所示之罪，均
累犯，分別處如附表一所示之刑。應執行有期徒刑壹年，扣案如
附表二編號1 所示之T 字板手壹支沒收。
    事  實
一、吳文森前於民國93年間因違反毒品危害防制條例案件，經本
    院以93年度訴字第812 號分別判處有期徒刑6 月、10月，應
    執行有期徒刑1 年2 月確定；又分別於93、96年間因竊盜案
    件，經本院以93年度簡字第1046號、93年度易字第694 號、
    96年度簡字第572 號、96年度簡字第3375號分別判處有期徒
    刑6 月、1 年2 月、6 月、6 月確定；復於95年間因違反毒
    品危害防制條例案件，經本院以95年度訴字第4577號判處有
    期徒刑11月確定，上開各案嗣經裁定減刑及定應執行刑，於
    97年11月16日縮刑期滿執行完畢。猶不知悔改，竟意圖為自
    己不法之所有，分別為下列行為：
(一)於98年10月21日上午9 時10分許前某時，在高雄縣林園鄉○
    ○路0 段000 號之1 前，持其所有扣案如附表二編號1 所示
    之客觀上可供兇器使用之T 字板手1 支，置入蘇鳳成所有、
    蘇楊月雲保管使用之車牌號碼000-000 號重型機車（價值約
    新臺幣《下同》15,000元，業經蘇楊月雲領回）之電門轉動
    後，發動引擎而竊取之，得手後騎乘該機車逃離現場，並供
    己代步。
(二)分別於如附表一所示之犯罪時間、犯罪地點，徒手竊取如附
    表一所示被害人之財物，得手後將如附表一編號1 至3 所示
    財物攜至高雄市○○區○○○路00號某資源回收場，以如附
    表一編號1 至3 所示之代價變賣，所得供己花用；另將如附
    表一編號4 所示之捷安特牌變速腳踏車1 輛（價值約1,000
    元，業經廖典鄉領回）藏放在高雄縣林園鄉林園軍用靶場對
    面公墓產業道路附近樹林內，並與其竊得之上開車牌號碼00
    0-000 號重型機車輪流騎用。嗣於98年11月10日下午4 時50
    分許，在高雄縣林園鄉林園軍用靶場對面公墓產業道路上，
    因騎乘其竊得之上開車牌號碼000-000 號重型機車，當場為
    警查獲，並在附近樹林內扣得如附表一編號4 所示之捷安特
    牌變速腳踏車1 輛，及如附表二所示之工具，吳文森於有權
    偵查犯罪之警察機關尚未知悉如附表一編號1 至4 所示之犯
    罪前，主動供承其所犯如附表一編號1 至4 所示之犯行而願
    接受裁判。
二、案經高雄市政府警察局三民第一分局移送臺灣高雄地方法院
    檢察署檢察官偵查起訴。
    理  由
一、被告吳文森所犯係死刑、無期徒刑、最輕本刑為3 年以上有
    期徒刑以外之罪，其於準備程式中就前揭被訴事實為有罪之
    陳述，經本院告知簡式審判程式之旨，並聽取其與公訴人之
    意見後，認無不得或不宜改依簡式審判程式進行之處，爰依
    刑事訴訟法第273 條之1 第1 項之規定，裁定改依簡式審判
    程式審理。又本件所引屬於審判外陳述之傳聞證據，依同法
    第273 條之2 規定，不受第159 條第1 項關於傳聞法則規定
    之限制，依法有證據能力，均合先敘明。
二、訊據被告吳文森對於上開犯罪事實坦承不諱，核與證人即被
    害人蘇楊月雲、李政倫、黃致源，及被害人黃龔春桂之子黃
    新丁於警詢之陳述（見高雄市政府警察局三民第一分局《下
    稱三民一分局》高市警三一分偵字第0000000000號卷《下稱
    警卷》第13至21頁）相符，復有三民一分局搜索扣押筆錄、
    扣押物品目錄表、高雄市政府警察局車輛尋獲電腦輸入單、
    贓物認領保管單各1 份、查獲現場照片12張、臺灣高雄地方
    法院檢察署（下稱高雄地檢署）98年度檢總管字第6443號扣
    押物品清單1 紙在卷可稽（見警卷第33至36、44至51頁、高
    雄地檢署98年度偵字第34168 號卷《下稱偵卷》第12頁），
    且有上開車牌號碼000-000 號重型機車1 部及如附表一編號
    4 所示之捷安特牌變速腳踏車1 輛（分別經被害人蘇楊月雲
    、廖典鄉領回）、如附表二編號1 所示之T 字板手1 支扣案
    可佐，堪認被告上開任意性自白與事實相符，本件事證明確
    ，被告犯行堪以認定，應予依法論科。
三、論罪科刑：
(一)按刑法第321 條第1 項第3 款之攜帶兇器竊盜罪，係以行為
    人攜帶兇器竊盜為其加重條件，此所謂兇器，其種類並無限
    制，凡客觀上足對人之生命、身體、安全構成威脅，具有危
    險性之器械均屬之，且祇須行竊時攜帶此種具有危險性之器
    械為已足，並不以攜帶之初有行兇之意圖為必要（最高法院
    79年臺上字第5253號判例意旨、92年度臺非字第38號判決意
    旨參照）。查犯罪事實一、(一)部分，被告持扣案如附表二編
    號1 所示之T 字板手1 支竊取上開重型機車，該T 字板手外
    型尖銳，質地堅硬，依一般社會觀念，在客觀上足以對他人
    生命、身體、安全造成危險，應屬兇器。是就犯罪事實一、
    (一)部分，核被告所為，係犯刑法第321 條第1項 第3 款之攜
    帶兇器竊盜罪。另就犯罪事實一、(二)即如附表一編號1 至4
    所示部分，各係犯刑法第320 條第1 項普通竊盜罪。被告上
    開所犯5 罪，犯意各別，行為互殊，應予分論併罰。被告前
    於93年間因違反毒品危害防制條例案件，經本院以93年度訴
    字第812 號分別判處有期徒刑6 月、10月，應執行有期徒刑
    1 年2 月確定；又分別於93、96年間因竊盜案件，經本院以
    93年度簡字第1046號、93年度易字第694 號、96年度簡字第
    572 號、96年度簡字第3375號分別判處有期徒刑6 月、1 年
    2 月、6 月、6 月確定；復於95年間因違反毒品危害防制條
    例案件，經本院以95年度訴字第4577號判處有期徒刑11月確
    定，上開各案嗣經裁定減刑及定應執行刑，於97年11月16日
    縮刑期滿執行完畢等情，有臺灣高等法院被告前案紀錄表1
    份在卷可按（見本院98年度易字第1377號卷《下稱易字卷》
    第58至74頁），被告受徒刑之執行完畢，5 年以內故意再犯
    本件有期徒刑以上之5 罪，均為累犯，俱應依刑法第47條第
    1 項規定，加重其刑。
(二)次按對於未發覺之罪自首而受裁判者，得減輕其刑，刑法第
    62條前段定有明文。所謂「發覺」，係指有偵查犯罪職權之
    公務員已知悉犯罪事實與犯罪人而言，且非以確知其人犯罪
    無誤為必要，如對其發生嫌疑時，即得謂為已發覺；但此項
    對犯人之嫌疑，仍須有確切之根據得為合理之可疑者，始足
    當之，若單純主觀上之懷疑，要不得謂已發生嫌疑（最高法
    院72年臺上字第641 號判例意旨參照）。經查，查獲本件之
    三民一分局警備隊警員陳聖明係接獲線報，指稱位於高雄縣
    林園鄉林園軍用靶場對面公墓產業道路附近常有一人（未指
    明姓名）輪流騎乘上開車號000-000 號重型機車及一部腳踏
    車出入，形跡可疑，經查詢上開機車車號後，發現為失竊之
    車輛，遂至上開產業道路附近查看，發現附近樹林內停放一
    部腳踏車（即如附表一編號4 所示之腳踏車），並擺放一些
    作案工具（即如附表二所示之工具），警員陳聖明及其同事
    隨即埋伏於該處，嗣被告於98年11月10日下午4 時50分許騎
    乘上開重型機車至上開產業道路附近樹林，為警攔檢而查獲
    ，經警在查獲現場詢問被告有無竊取該部腳踏車時，被告即
    主動供承如犯罪事實一、(二)其中如附表一編號4 所示之犯行
    ，並在隨同警員返回三民一分局製作警詢筆錄時，再主動供
    出如附表一編號1 至3 所示之犯行，在被告主動供出如附表
    一編號1 至3 所示犯行之前，警員並無查知此3 部分犯行之
    其他線索等情，有本院公務電話紀錄2 紙、被告之警詢筆錄
    2 份在卷可稽（見易字卷第28、30頁、警卷第3 至9 頁），
    參以如附表一編號1 至4 所示之被害人於發現所有財物遭竊
    後，均未報警乙節，業據被害人李政倫、黃致源、被害人黃
    龔春桂之子黃新丁、被害人廖典鄉分別於警詢中陳述明確（
    見警卷第17、19、21、23頁），堪認被告主動供承如犯罪事
    實一、(二)即如附表一編號1 至4 所示犯行，符合刑法第62條
    前段規定之自首要件，爰依法就此4 部分之犯行均減輕其刑
    ，並均依法先加後減之。至警員陳聖明固稱：因本件線報指
    稱嫌疑人係以機車及腳踏車輪流進出該處樹林，且因伊已確
    定上開重型機車是贓車，該腳踏車旁亦有放置如附表二所示
    之作案工具，所以在查獲被告時就主動問被告有無偷該部腳
    踏車等語（見易字卷第30頁本院公務電話紀錄），惟上開腳
    踏車之所有人廖典鄉於發覺失竊後並未報案乙節，業如前述
    ，且如附表二所示之工具並非罕見，依現存卷證資料觀之，
    亦無從自上開腳踏車外觀上看出與上開失竊重型機車、扣案
    工具間之關連性，堪認警員陳聖明僅係憑藉其辦案經驗，單
    純主觀懷疑被告除竊取上開重型機車外，復竊取上開腳踏車
    ，揆諸前揭說明，自不得逕依此認定警員陳聖明於查獲被告
    之初，即已有確切之根據合理懷疑被告有竊取上開腳踏車之
    犯行，而認此部分不符合自首之要件，併此敘明。
(三)爰審酌被告前有多次竊盜之犯罪前科，仍不知改過，不思以
    勞力獲取所需，以上開方式竊取他人財物，侵害他人之財產
    法益並危害社會治安，所為實不足取，並參酌被告所竊如附
    表一編號1 至3 所示物品均已變賣花用，迄未賠償被害人之
    損失，惟如犯罪事實一、(一)所示之重型機車、犯罪事實一、
    (二)其中如附表一編號4 所示之腳踏車，均已由被害人領回，
    損失稍減，被告所竊財物價值尚非甚鉅，且犯後坦承犯行，
    及其犯罪之動機、目的、智識程度等一切具體情狀，分別量
    處如主文所示之刑，並定其應執行刑，以示懲儆。末查，扣
    案如附表二編號1 所示之T 字板手1 支，為被告所有，且為
    供被告竊取如犯罪事實一、(一)所示重型機車所用之物，業經
    認定如前，爰依刑法第38條第1 項第2 款前段規定，在其所
    犯該項罪名項下及定執行刑部分宣告沒收。至扣案如附表二
    編號2 至10所示之物，固均為被告所有，經被告坦認在卷（
    見易字卷第45頁），惟被告供稱：扣案如附表二之工具，只
    有用編號1 之T 字板手竊取上開重型機車，其他工具沒有用
    來偷如附表一編號1 至4 所示之犯行，至編號10之鑰匙是伊
    偷到上開重型機車後，自己去打的鑰匙等語（見易字卷第45
    至46頁），卷內亦無證據顯示扣案如附表二編號2 至10所示
    之工具、鑰匙與本件犯罪有何關連性，爰均不為沒收之諭知
    ，附此敘明。
四、不另為無罪之諭知：
(一)公訴意旨另以：就犯罪事實一、(二)其中如附表一編號2 所示
    部分，被告吳文森尚竊取被害人黃致源所有之工具箱1 組，
    此部分亦涉有竊盜罪嫌等語。
(二)按檢察官就被告犯罪事實，應負舉證責任，並指出證明之方
    法；犯罪事實應依證據認定之，無證據不得認定犯罪事實；
    不能證明被告犯罪者，應諭知無罪之判決，刑事訴訟法第16
    1 條第1 項、第154 條第2 項、第301 條第1 項分別定有明
    文。又事實之認定，應憑證據，如未能發現相當證據，或證
    據不足以證明，自不能以推測或擬制之方法，為裁判之基礎
    。且認定不利於被告之事實，須依積極證據，苟積極證據不
    足為不利於被告事實之認定時，即應為有利於被告之認定，
    更不必有何有利之證據；刑事訴訟法上所謂認定犯罪事實之
    積極證據，係指適合於被告犯罪事實之認定之積極證據而言
    ，雖不以直接證據為限，間接證據亦包括在內，然而無論直
    接或間接證據，其為訴訟上之證明，須於通常一般之人均不
    致有所懷疑，而得確信其為真實之程度者，始得據為有罪之
    認定，倘其證明尚未達到此一程度，而有合理之懷疑存在，
    無從使事實審法院得有罪之確信時，即應由法院諭知被告無
    罪之判決（最高法院30年上字第816 號、29年上字第3105號
    、40年臺上字第86號、76年臺上字第4986號判例意旨可資參
    照）。
(三)公訴人認被告涉犯此部分竊盜犯行，無非以被害人黃致源指
    訴遭竊物品包含工具箱1 組為其依據。然訊據被告堅決否認
    有於犯罪事實一、(二)其中如附表一編號2 所示之時間、地點
    竊取工具箱1 組之犯行，辯稱：伊沒有拿工具箱等語。經查
    ，被告就此部分之陳述，歷經警詢、偵訊及本院審理，尚稱
    一致（見警卷第5 頁、偵卷第6 頁、易字卷第45頁），且如
    附表一編號1 至4 所示犯行，均係被告主動供出犯罪之時間
    、地點及所竊得之財物，並帶同警員至犯罪地點查訪被害人
    後，始逐一查知該等犯行，被告既主動供承上開犯行，則其
    是否有必要僅隱匿竊取工具箱1 組之部分，即屬可疑。且被
    害人黃致源指稱遭竊之工具箱1 組原係放置在其住處後方車
    庫內車號0000-00 號自小貨車車斗上乙節，業據被害人黃致
    源於警詢中陳述在卷（見警卷第18至19頁），則上開工具箱
    1 組係被告於98年11月9 日上午5 時在該小貨車車斗上竊取
    排氣管1 支、實心鐵管1 支時所一併竊取，抑或他人於其他
    時間以其他方式趁該處無人看管之際所竊取，亦屬有疑。此
    外，復查無其他證據足以證明被告確有竊取被害人黃致源所
    有之工具箱1 組之犯行，公訴意旨就此部分之起訴，尚乏依
    據，惟此部分若有罪，與前開有罪部分有實質上一罪關係，
    爰不另為無罪之諭知。
據上論斷，依刑事訴訟法第273 條之1 第1 項、第299 條第1 項
前段，刑法第321 條第1 項第3 款、第320 條第1 項、第47條第
1 項、第38條第1 項第2 款前段、第51條第5 款、第62條前段，
刑法施行法第1 條之1 ，判決如主文。
本案經檢察官陳俊秀到庭執行職務。
中    華    民    國    98    年    12    月    25    日
                  刑事第十七庭  法  官  毛妍懿
以上正本證明與原本無異。
如不服本判決應於收受送達後10日內向本院提出上訴書狀，並應
敘述具體理由；如未敘述上訴理由者，應於上訴期間屆滿後20日
內向本院補提理由書（均須按他造當事人之人數附繕本）「切勿
逕送上級法院」。
中    華    民    國    98    年    12    月    28    日
                                書記官  林晏光
附錄本案論罪科刑法條：
中華民國刑法第320條第1項
（普通竊盜罪、竊佔罪）
意圖為自己或第三人不法之所有，而竊取他人之動產者，為竊盜
罪，處5 年以下有期徒刑、拘役或5 百元以下罰金。
中華民國刑法第321條第1項第3款
（加重竊盜罪）
犯竊盜罪而有左列情形之一者，處6 月以上、5 年以下有期徒刑
：
三、攜帶兇器而犯之者。
附表一：
┌─┬──────┬──────┬─────────┬──────┐
│編│犯罪時間    │犯罪地點    │竊盜方式及所得財物│所犯罪名及所│
│號│            │            │                  │處之刑      │
├─┼──────┼──────┼─────────┼──────┤
│1 │98年11月9日 │高雄縣林園鄉│徒手竊取被害人李政│吳文森犯竊盜│
│  │上午4 時許  │西溪村西溪路│倫所有白鐵製狗籠1 │罪，累犯，處│
│  │            │178 號騎樓  │個（價值約3,000 元│有期徒刑2 月│
│  │            │            │）。得手後，以240 │。          │
│  │            │            │元之代價變賣，所得│            │
│  │            │            │供己花用。        │            │
├─┼──────┼──────┼─────────┼──────┤
│2 │98年11月9日 │高雄縣林園鄉│徒手竊取被害人黃致│吳文森犯竊盜│
│  │上午5 時許  │沿海三路120 │源所有，置於車牌號│罪，累犯，處│
│  │            │號後方車庫  │碼1415-JQ 號自小貨│有期徒刑2 月│
│  │            │            │車車斗上之排氣管1 │。          │
│  │            │            │支、實心鐵管1 支（│            │
│  │            │            │價值合計約500 元）│            │
│  │            │            │。得手後，以305 元│            │
│  │            │            │之代價變賣，所得供│            │
│  │            │            │己花用。          │            │
├─┼──────┼──────┼─────────┼──────┤
│3 │98年11月9日 │高雄縣林園鄉│徒手竊取被害人黃龔│吳文森犯竊盜│
│  │上午6時許   │頂厝村過溝一│春桂所有鐵管1 袋、│罪，累犯，處│
│  │            │巷43號旁柴造│鐵砧板2 塊（價值合│有期徒刑2 月│
│  │            │儲藏室      │計約600 元）。得手│。          │
│  │            │            │後，以310 元之代價│            │
│  │            │            │變賣，所得供己花用│            │
│  │            │            │。                │            │
├─┼──────┼──────┼─────────┼──────┤
│4 │98年11月10日│高雄市小港區│徒手竊得被害人廖典│吳文森犯竊盜│
│  │中午12時許  │朝鳳街112 巷│鄉（起訴書誤載為黃│罪，累犯，處│
│  │            │38號騎樓處  │新丁，業據公訴檢察│有期徒刑2 月│
│  │            │            │官當庭更正）所有捷│。          │
│  │            │            │安特牌變速腳踏車乙│            │
│  │            │            │輛（價值約1,000 元│            │
│  │            │            │）。得手後，留供己│            │
│  │            │            │代步之用。        │            │
└─┴──────┴──────┴─────────┴──────┘
附表二：
┌──┬────────┬─────┐
│編號│扣案物品        │數量      │
├──┼────────┼─────┤
│ 1  │T字板手         │1 支      │
├──┼────────┼─────┤
│ 2  │油壓剪          │1 支      │
├──┼────────┼─────┤
│ 3  │電工鉗          │1 支      │
├──┼────────┼─────┤
│ 4  │固定鉗          │1 支      │
├──┼────────┼─────┤
│ 5  │一字起子        │2 支      │
├──┼────────┼─────┤
│ 6  │十字起子        │1 支      │
├──┼────────┼─────┤
│ 7  │鑿子            │1 支      │
├──┼────────┼─────┤
│ 8  │活眼板手        │1 支      │
├──┼────────┼─────┤
│ 9  │塑膠麻袋        │1 只      │
├──┼────────┼─────┤
│10  │機車鑰匙        │1 把      │
└──┴────────┴─────┘

司法院資訊處製作；財團法人民間司法改革基金會備份。
